台灣高等法院台中分院刑事判決　　　　　　　　九十一年度上更(一)字第二七一號
　　上　訴　人
　　即　被　告　甲○○
　　指定辯護人　本院公設辯護人　郭博益
右上訴人因毒品危害防制條例案件，不服臺灣苗栗地方法院八十八年度訴字第一二八
號中華民國八十九年二月一日第一審判決（起訴案號：臺灣苗栗地方法院檢察署八十
八年度偵字第八三三號），提起上訴，經最高法院第一次發回更審，本院判決如左：
    主      文
原判決撤銷。
甲○○無罪。
    理      由
一、本件公訴意旨略以：被告甲○○基於非法販賣第二級毒品安非他命之概括犯意，
    先於民國（下同）八十七年十月間某日在苗栗縣頭份鎮○○路「永昇汽車教練場
    」前，以每小包安非他命（重約一．五公克至二公克）新臺幣（下同）三千元之
    價格，販賣予楊新章二次，並於八十七年十月十八日十七時在苗栗縣頭份鎮○○
    路「永昇汽車教練場」前，再以五千元之價格，販賣第二級毒品安非他命三．二
    公克予楊新章。又甲○○另承上揭連續販賣犯意，於八十七年十一月二十五日中
    午十二時許在苗栗縣頭份鎮○○○○道附近，以三千元之代價，販賣第二級毒品
    安非他命一．五公克予張馴青。嗣於八十七年十月二十三日二十一時，楊新章因
    毒品危害防制條例案件，為警在苗栗縣三灣鄉○○村○○道查獲，及同年十一月
    二十六日上午二十一時，張馴青因毒品危害防制條例案件經警查獲，並扣得楊新
    章、張馴青分別向甲○○購得之供己施用之第二級毒品安非他命二小包（毛重各
    約○．八公克及一．五公克），始循線查獲上情，因認被告甲○○涉有毒品危害
    防制條例第四條第二項之販賣第二級毒品罪嫌云云。
二、按犯罪事實應依證據認定之，無證據不得推定其犯罪事實；又不能證明被告犯罪
    或其行為不罰者，應諭知無罪之判決，刑事訴訟法第一百五十四條第三百零一
    條第一項分別定有明文。又認定犯罪事實所憑之證據，無論其為直接或間接證據
    ，在訴訟上之證明均須於通常一般之人均不致有所懷疑而得確信其為真實之程度
    ，始得據為有罪之認定，倘其證明尚未達到此一程度而有合理之懷疑存在，以致
    無從形成對被告不利之確信時，依據罪疑利益歸於被告之法則，即應儘先為有利
    被告之判斷，不得徒憑主觀上之臆測遽行排除有利於被告之可能，最高法院七十
    六年臺上字第四九八六號著有判例足參。又，刑事訴訟法第一百五十六條第二項
    規定：被告之自白，不得作為有罪判決之唯一證據，仍應調查其他必要之證據，
    以察其是否與事實相符。其立法旨意乃在防範被告自白之虛擬致與真實不符，故
    對自白在證據上之價值加以限制，明定須藉補強證據以擔保其真實性。又利用非
    共同被告之共犯之自白或其他不利於己之陳述，為認定被告犯罪之證據，不特與
    利用被告自己之自白作為其犯罪之證明同有自白虛偽性之危險，亦不免有嫁禍於
    被告而為虛偽供述之危險。故就刑事訴訟法第一百五十六條第二項之立法意旨觀
    之，非共同被告之共犯之自白或其他不利於己之陳述，固得作為認定被告犯罪之
    證據，但不得作為有罪判決之唯一證據，仍應調查其他必要之證據，以察其是否
    與事實相符，亦即仍須有補強證據以擔保該共犯自白或其他不利於己之陳述的真
    實性，始得採為斷罪之依據，並非絕對可由法院自由判斷該共犯之自白或不利於
    己之陳述之證明力。上開所謂共犯，包括任意共犯及必要共犯（含對向犯罪之共
    犯）；所謂補強證據，則指除該自白或不利於己之陳述本身之外，其他足以證明
    陳述之犯罪事實確具有相當程度真實性之證據而言，雖所補強者，非以事實之全
    部為必要，但亦須因補強證據與自白或不利於己之陳述之相互利用，足使犯罪事
    實獲得確信者，始足當之（最高法院九十一年度台上字第六四○四號判決參照）
三、公訴意旨認被告甲○○涉有上開罪嫌，係以共犯楊新章、張馴青分別於警訊及偵
    查中之供述為其依據。本院查：
  (一)共犯楊新章歷次供述內容：I八十七年十月二十三日警訊時供稱：伊於八十七年
    十月十八日在頭份鎮○○路永昇汽車教練場向一名開計程車，無線電代號七０七
    不詳姓名人，以五千元代價購買安非他命三．二公克等語。II同年月三十日警訊
    時，供稱：上開販賣安非他命之人為本案被告甲○○等語。III八十八年三月十二
    日檢察官偵查訊問時供稱：自七十九、八十年間因坐過被告駕駛計程車而認識被
    告，七０七是被告計程車無線電呼叫號碼。八十七年九、十月間開始向被告購買
    安非他命，每個星期買兩次，八十七年十月二十三日被查獲安非他命三．二公克
    是以五千元向被告購入等語。Ⅳ八十八年八月三十一日於原審訊問與被告當庭對
    質時，楊新章供稱：伊確實是向一綽號七０七之人購買安非他命，但該人並非被
    告，在警察局時，警察表示七０七即為被告，伊始依口卡指認，被告並非伊所指
    販賣安非他命之人等語。Ⅴ再於本院訊問時供稱：被告並非伊購買安非他命之人
    等語。共犯張馴青於八十七年十一月二十六日警訊時供稱：伊於八十七年十一月
    二十五日在苗栗縣頭份鎮○○○○道附近向被告購買安非他命，伊前後向綽號「
    七０七」之被告購買三次安非他命。被告身體特徵為「長得高高壯壯、身高約一
    百七十五公分」等語。再於本院上訴審八十九年六月二日訊問時證稱：伊不認識
    被告，毒品事實上係向一綽號「阿炮」之不詳年籍人購買，但於警訊時，伊因不
    知「阿炮」住所，警方要求伊指認被告口卡並表明係向被告購買等語。
  (二)按楊新章及張馴青供述被告出售安非他命予其等非法施用，倘為真實，其等與被
    告即分別成立非法（持有）施用第二級毒品安非他命及販賣安非他命罪名，在實
    體法上具有對向犯罪之必要共犯關係，為擔保其供述之真實性，依上開說明，自
    須有足以令人確信楊新章、張馴青在警訊及檢察官偵查中所供述犯罪事實為真實
    之補強證據，始能採為論處被告罪刑之依據，非可由法院自由判斷該共犯之不利
    於被告供述之證明力。查楊新章與張馴青所供述販賣安非他命之犯罪事實，係各
    自向被告購買安非他命之經過，並非同一次販賣安非他命之犯罪事實，供述對象
    既非同一犯罪事實，因此無法互為補強證據甚明。
  (三)張馴青於警訊所為被告不利之供述，就其中關於被告身高部分與事實並不相符，
    在張馴青於警訊時並非當面指認之情形下，即令證人即製作上開筆錄之警員饒達
    隆於本院上訴審證稱：上開筆錄係依張某之供述據實記載等語屬實，張馴青購買
    安非他命之對象是否確為被告亦有合理之可疑。
  (四)至楊新章、張馴青於上開不利被告供述所提及，販賣安非他命之人綽號為七０七
    與被告從事計程車駕駛時呼叫號碼相符一節，查此項供述證據亦僅足證楊、張二
    人為上開供述時，供述販賣安非他命之人確實為被告，與被告有無非法販賣安非
    他命予楊、張二人施用之犯行無涉，尚不足作為楊、張二人所述犯罪事實之補強
    證據。
四、綜上所述，本件公訴人所持之論據，並不足以認定被告有為本件被訴犯行，且復
    查無其他證據，足以證明被告犯罪。原審未詳為勾稽全案事證，即採信施用毒品
    嫌犯楊新章及張馴青之片面指認，遽予認定被告係提供安非他命之嫌犯，而判處
    其販賣第二級毒品之罪責，容有未合。被告否認犯罪，上訴指摘原審判決不當，
    非無理由，應由本院將原審判決撤銷，本件不能證明被告犯罪，爰諭知其無罪之
    判決。
五、據上論斷，應依刑事訴訟法第三百六十九條第一項前段、第三百六十四條、第三
    百零一條第一項，判決如主文。
本案經檢察官乙○○到庭執行職務。
中      華      民      國      九十一  年      十二    月      二十五  日
                                臺灣高等法院臺中分院刑事第四庭
                                      審判長法　官　洪　耀　宗
                                            法　官　江　德　千
                                            法  官　劉　登　俊
右正本證明與原本無異。
被告不得上訴
檢察官得上訴
如不服本判決應於收受送達後十日內向本院提出上訴書狀，其未敘述上訴之理由者並
得於提起上訴後十日內向本院補提理由書（均須按他造當事人之人數附繕本）。
                                            書記官　鄧　智　惠
中      華      民      國      九十一  年      十二    月      二十五  日
      Ａ
